臺灣高等法院高雄分院刑事判決
111年度上訴字第803號
上  訴  人  臺灣橋頭地方檢察署檢察官
被      告  鄭清吉



上列上訴人因被告違反商業會計法等案件，不服臺灣橋頭地方法
院111年度審訴字第145號，中華民國111年6月20日第一審判決（
起訴案號：臺灣橋頭地方檢察署109年度偵字第13864號），提起
上訴，本院判決如下：
    主  文
上訴駁回。
  　事實及理由
壹、審理範圍
    新修正刑事訴訟法第348條規定於民國110年6月18日生效，
    本案於111年8月31日繫屬本院，依刑事訴訟法施行法第7條
    之13前段規定，應適用修正後刑事訴訟法第348條規定釐定
    上訴範圍。上訴人臺灣橋頭地方檢察署檢察官僅對原判決量
    刑部分提起上訴（見本院卷第9-10頁），故本件上訴範圍僅
    限於被告鄭清吉（下稱被告）之量刑部分，先予說明。
貳、本院就科刑所依附之犯罪事實與罪名
一、原審認定之犯罪事實　
    鄭清吉為蕭○○之配偶，蕭○○為宏恩豪實業有限公司（址設高
    雄市○○區○○街000巷00弄00號，下稱宏恩豪公司）之登記負
    責人，陳○○則係塏盟實業有限公司（址設高雄市○○區○○路00
    巷0號，下稱塏盟公司）之登記負責人，鄭清吉為宏恩豪公
    司、塏盟公司之實際負責人，負責綜理宏恩豪公司、塏盟公
    司財務、業務，為商業會計法所稱主辦會計人員，負有據實
    填製會計憑證之義務。塏盟公司前於民國102年8月9日向臺
    灣銀行高雄科學園區分行（下稱臺銀高科分行）申請國內購
    料融資額度新臺幣（下同）600萬元，並於102年8月19日簽
    訂委任開發國內信用狀契約書。詎鄭清吉明知塏盟公司並未
    向宏恩豪公司購買PE塑膠粒，竟基於詐欺取財及填製不實會
    計憑證之犯意，於103年2月14日佯以塏盟公司向宏恩豪公司
    購買PE塑膠粒需付款為由，向臺銀高科分行申請開立金額2,
    002,077元之不可撤銷信用狀，為配合完成該信用狀所定條
    件，另以宏恩豪公司名義虛開如附表所示事後作廢未使用之
    統一發票5紙，以該等統一發票作為申請書之附件，並於申
    請書蓋印宏恩豪公司、塏盟公司之公司章及登記負責人蕭○○
    、陳○○之印鑑，另蓋註已付款之字樣，以假交易、真借貸之
    方式，持向臺銀高科分行辦理押匯，嗣臺銀承辦人員審查後
    陷於錯誤而審核通過，並於103年3月13日撥款2,001,837元
    至宏恩豪公司之陽信商業銀行000000000000號帳戶內，足生
    損害於臺銀高科分行授信放款之正確性。嗣塏盟公司無現金
    可支付信用狀款項，經臺灣銀行調查後告發而循線查悉上情
    。　
二、原審認定之罪名　
　  核被告所為，係犯商業會計法第71條第1款之填製不實會計
    憑證罪及修正前刑法第339條第1項之詐欺取財罪。又商業會
    計法第71條第1款原即含有業務上登載不實之本質，為刑法
    第215條之特別規定，不另論以該條之罪。被告自103年3月3
    日至8日間先後填製如附表所示之統一發票5紙，係基於單一
    犯意，於密接時地所為，侵害同一法益，各行為之獨立性極
    為薄弱，依一般社會健全觀念，難以強行分開，應論以接續
    犯一罪。被告所為填製不實會計憑證、詐欺取財之行為，乃
    本於同一目的而為之數個舉動，屬法律概念之一行為，被告
    以一行為觸犯上開2罪名，為想像競合犯，應依刑法第55條
    前段規定從一重之填製不實會計憑證罪處斷。
參、檢察官上訴意旨略以：　　
　　被告向金融機構詐騙，其犯行擾亂金融秩序，且詐得金額龐
    大高達200萬餘元，其犯罪之手段及所生之損害龐大，顯非
    一般詐欺犯行所可比擬。乃原判決未予審酌被告犯罪之手段
    、犯罪危害金融秩序及犯罪侵害所得龐大等情，僅量處被告
    有期徒刑6月，顯屬過輕。
肆、上訴駁回之理由：
一、原審就被告量刑部分，審酌被告不思循正途獲取所需，竟填
    製不實會計憑證以遂行其詐欺犯行，不僅擾亂金融秩序，並
    使臺灣銀行受有財產上損失，所為實值非難；惟考量被告犯
    後終能坦承犯行，犯後態度尚可；另斟酌被告犯罪之動機、
    目的、手段、詐取金額非微；兼衡其自陳高職畢業之智識程
    度、目前從事資源回收工作、月入數萬元、已婚、需扶養父
    母等一切情狀，量處有期徒刑6月，並諭知易科罰金之折算
    標準，認事用法並無違誤。
二、檢察官上訴意旨稱原審量刑過輕，請求從重量刑等語。惟按
    量刑輕重，屬法院得依職權自由裁量之事項，苟其量刑已以
    行為人之責任為基礎，並斟酌刑法第57條各款所列情狀，在
    法定刑度內，酌量科刑，無偏執一端，致明顯失出失入情形
    ，自不得指為不當或違法（最高法院103年度台上字第291號
    、第331號判決意旨參照），且在同一犯罪事實與情節，如
    別無其他加重或減輕之原因，下級審量定之刑，亦無過重或
    失輕之不當情形，則上級審法院對下級審法院之職權行使，
    原則上應予尊重（最高法院85年度台上字第2446號判決意旨
    參照）。查本件原審量刑時，已審酌刑法第57條各款所列情
    狀而為刑之量定，其所為量刑並未逾越法定刑度，亦無違背
    公平正義之精神，客觀上不生量刑過重或過輕之裁量權濫用
    ，且原審既已詳細記載量刑審酌上揭各項被告之犯後態度、
    工作及經濟生活狀況、犯罪之動機、目的、手段、犯罪所生
    危害等一切情狀，予以綜合考量後，在法定刑內予以量刑，
    尚無違比例原則及罪刑相當原則，難認有何不當。且本案被
    害人債權尚有擔保品可資拍賣求償，有臺灣銀行高雄科學園
    區分行經權授信審查書可證（見他卷第8頁，其上記載「開
    狀時繳交一成保證金」、「高雄市○○區○○段000地號土地應
    設定首順位抵押權新臺幣16560千元予本行」），被告詐欺
    罪所生之損害將可獲得填補、減少，核無上訴意旨所稱犯罪
    損害龐大之情。從而，檢察官提起上訴請求撤銷改判較重之
    刑，為無理由，應予駁回。
據上論結，應依刑事訴訟法第368條，判決如主文。
本案經檢察官陳靜宜提起公訴，檢察官李門騫提起上訴，檢察官
楊慶瑞到庭執行職務。
中　　華　　民　　國　　111 　年　　12　　月　　8 　　日
                  刑事第七庭    審判長法  官  李璧君
                                      法  官  鍾佩真
                                      法  官  石家禎
以上正本證明與原本無異。
如不服本判決應於收受本判決後20日內向本院提出上訴書狀，其
未敘述上訴理由者並應於提起上訴後20日內向本院補提理由書狀
（均須按他造當事人之人數附繕本）「切勿逕送上級法院」。
中　　華　　民　　國　　111 　年　　12　　月　　8 　　日
　　　　　　　　　　　　　　　　　　　書記官  楊馥華
附錄本判決論罪科刑法條：
修正前中華民國刑法第339條第1項
意圖為自己或第三人不法之所有，以詐術使人將本人或第三人之
物交付者，處5年以下有期徒刑、拘役或科或併科1千元以下罰金
。 
商業會計法第71條第1款
商業負責人、主辦及經辦會計人員或依法受託代他人處理會計事
務之人員有下列情事之一者，處5年以下有期徒刑、拘役或科或
併科新臺幣60萬元以下罰金：
一、以明知為不實之事項，而填製會計憑證或記入帳冊。

附表：
編號 統一發票號碼 品名/數量/單價(新臺幣) 總計金額(含營業稅) 1 ZV00000000 PE塑膠粒/12500KG/33元 433,125元 2 ZV00000000 PE塑膠粒/12500KG/33元 433,125元 3 ZV00000000 PE塑膠粒/12500KG/33元 433,125元 4 ZV00000000 PE塑膠粒/12500KG/33元 433,125元 5 ZV00000000 PE塑膠粒/7780KG/33元 269,577元（起訴書附表誤載為256,470元，經檢察官當庭更正）